【裁判字號】    96,親,50
【裁判日期】    970123
【裁判案由】    否認子女
【裁判全文】
臺灣嘉義地方法院民事判決                96年度親字第50號
原      告  丙○○
被      告  乙○○
兼
法定代理人  甲○○
上列當事人間否認婚生子女事件，本院於民國97年1月9日言詞辯
論終結，判決如下：
    主      文
確認被告乙○○非原告自被告甲○○受胎之婚生子。
訴訟費用由原告負擔。
    事實及理由
一、按父母子女關係是否存在，不惟影響雙方之身分，且有關於
    雙方因該身分而產生之法律關係亦將隨之而變動，故如認父
    母子女間並無血緣或法定親子關係存在，可由該父母、子女
    或其他利害關係之第三人，隨時提起確認親子關係不存在之
    訴，以除去其不實之親子關係，此觀最高法院27年上字第17
    08號判例、63年第3次民事庭會議決議之意旨即明。又所謂
    即受確認判決之法律上利益，係指法律關係之存否不明確，
    原告主觀上認其在法律上之地位有不妥之狀態存在，且此種
    不妥之狀態，能以確認判決將之除去者而言，同院第52年台
    上字第1240號亦著有判例。本件被告甲○○對於原告主張其
    與被告乙○○間之親子關係不存在乙節固不爭執，然其戶籍
    既登記被告間為父子，有戶籍謄本可稽，則被告間間於私法
    上之身分關係尚非明確，而有不妥之狀態存在，且此種不妥
    之狀態得以確認判決除去，應認原告有即受確認判決之法律
    上利益。又按確認親子關係事件，與社會公益有關，當事人
    處分主義應受限制，故民事訴訟法規定關於認諾、自認及不
    爭執事實效力之規定，在否認子女之訴不適用，民事訴訟法
    第596條第1項關於同法第589條之規定，準用同法第574條第
    3項之規定。本件被告就本件訴訟為認諾及訴訟上自認或不
    爭執事實，本院僅得以此自認或不爭執之情形，作為自由心
    證判斷事實真偽之資料，要不得據此即為否認兩造間之親子
    關係，均合先敘明。
二、原告主張其與被告甲○○於民國89年6月29日結婚，原告於
    同年12月離家出走，並與訴外人莊志凌同居，嗣兩造於96年
    7月17日協議離婚後，原告於96年11月14日生下被告乙○○
    ，自被告乙○○出生之日回溯計算，原告之受胎期間雖在與
    被告甲○○婚姻關係存續中，然因二人早已分居，原告顯無
    法自被告甲○○受胎，足認被告乙○○非原告與被告甲○○
    之婚生子等情，爰提起本件否認子女訴訟，求為確認如主文
    所示。被告則以：對原告請求沒有意見，被告乙○○確實不
    是其所生小孩，兩造自89年間迄今均未同居等語。
三、本件原告主張之前揭事實，已據提出戶籍謄本1份，並有財
    團法人佛教慈濟綜合醫院大林分院親子鑑定報告書1份為證
    ，依卷附該報告書所載：受檢者乙○○、莊志凌（民國66年
    4月23日出生）之遺傳標記檢驗結果，不能排除乙○○與莊
    志凌之親子關係等語，易言之，足證被告乙○○非原告與被
    告甲○○所生之婚生子，是原告上述主張，堪信為真實。是
    以，本件被告間既無親子血緣關係，兩造間因該親子關係存
    在所生之扶養、繼承等私法上權利存否即不明確，此等法律
    關係有無即有不安之狀態，而此不安之狀態得以確認判決除
    去，故原告之主張，於法有據，應予准許。
四、又本件否認子女之訴，被告並未否認上開事實，被告之行為
    按當時訴訟程度，係為伸張或防衛權利所必要，是本件訴訟
    費用應有民事訴訟法第81條第2款規定之適用，應命由原告
    負擔全部訴訟費用，以符公平。
五、據上論結，本件原告之訴為有理由，依民事訴訟法第81條第
    2款，判決如主文。
中    華    民    國    97    年    1     月    23    日
                      家事法庭法  官  李文輝
以上正本係照原本作成。
如不服本判決，應於判決送達後20日之不變期間內，向本院提出
上訴狀。
中    華    民    國    97    年    1     月    23    日
                              書記官  黃秀嬌


司法院資訊處製作；財團法人民間司法改革基金會備份。
